【裁判字號】    95,抗,1729
【裁判日期】    951228
【裁判案由】    侵權行為損害賠償
【裁判全文】
臺灣高等法院民事裁定                  95年度抗字第1729號
抗  告  人  致和證券股份有限公司
法定代理人  甲○○
代  理  人  劉錦隆律師
相  對  人  兆豐國際商業銀行股份有限公司
法定代理人  乙○○
相  對  人  兆豐證券股份有限公司
法定代理人  丙○○
共      同
代  理  人  趙興偉律師
抗告人因與相對人等間侵權行為損害賠償事件，對於中華民國95
年10月31日臺灣臺北地方法院95年度金字第23號裁定提起抗告，
本院裁定如下：
    主  文
抗告駁回。
抗告費用由抗告人負擔。
    理  由
一、按抗告人之訴，其起訴之訴訟標的為確定判決之效力所及者
    ，法院應以裁定駁回之，民事訴訟法第249條第1項第7款定
    有明文。
二、本件抗告人起訴以交通銀行股份有限公司（法定代理人鄭深
    池）、倍利國際綜合證券股份有限公司（法定代理人丙○○
    ）為相對人，因交通銀行股份有限公司與中國國際商業銀行
    合併，合併後之存續公司名稱為「兆豐國際商業銀行股份有
    限公司」（法定代理人乙○○），有交通銀行民國95年8月
    18日企字第9561200198號函文、經濟部95年8月21日經授商
    字第09501181200號、95年8月21日經授商字第09501181190
    號函文及公司變更登記表等影本各一份在卷為憑，則相對人
    交通銀行股份有限公司之權利義務，即由兆豐國際商業銀行
    股份有限公司概括承受，是相對人應由兆豐國際商業銀行股
    份有限公司承受訴訟，並業據聲明承受訴訟；另相對人倍利
    國際綜合證券股份有限公司則經更名為兆豐證券股份有限公
    司，有行政院金融監督管理委員會核准函文及公司變更登記
    表等影本各一份可按，合先敘明。
三、抗告人起訴主張略以：
    訴外人許信生為抗告人台北分公司客戶開立有委託買賣證券
    帳戶（帳號為：00000000000），惟其身分證及印章於94年1
    月間遭人偽造，先於抗告人台北分公司以偽造之訴外人許信
    生之身分證及原留印鑑重新申請證券集保存摺後，隨即在相
    對人兆豐證券股份有限公司（原名倍利國際綜合證券股份有
    限公司，下稱兆豐證券）及相對人兆豐國際商業銀行股份有
    限公司（原交通銀行股份有限公司，下稱兆豐銀行）開立委
    託買賣證券帳戶（帳號為：700B0000000）及存款帳戶（帳
    號為：000000000000），並將訴外人許信生於抗告人台北分
    公司集保存摺內如附表所示之股票，匯至前開遭盜開之相對
    人兆豐證券帳戶後，將桂宏及太電以外之股票非零股部分出
    售，所得款項經撥入遭盜開之相對人兆豐銀行帳戶，並經盜
    領，僅餘新台幣（下同）5,554元。依中華民國證券商同業
    工會訂定報證期局核定之「證券商客戶開設有價證券集中保
    管契約書」第11條第1項之規定，除買賣交割外，集保股票
    之劃撥，以同一人之帳戶為限，雖訴外人許信生之證券存摺
    遭人冒名取得，其印鑑亦遭偽造，惟若相對人兆豐證券未讓
    訴外人許信生以外之人以其名義開立委託買賣證券帳戶，則
    訴外人許信生於原告公司帳戶之股票，亦無從遭冒名匯出。
    再者，依規定股票買賣交割後，賣出股票之價金，應直接匯
    入股票出賣人金融機構之存款帳戶，若相對人兆豐銀行未讓
    人冒用訴外人許信生名義開立存款帳戶，訴外人許信生之系
    爭股票縱被盜賣，其價金亦不致遭盜領。因此，系爭股票經
    盜賣、股款經盜領，除與抗告人台北分公司之經辦人員未查
    ，而以偽造之身分證及印章補發證券存摺，並以之辦理股票
    轉匯外，相對人兆豐證券及兆豐銀行讓人盜用訴外人許信生
    之名義開戶、相對人兆豐證券出賣系爭股票並將賣得價金存
    入系爭相對人兆豐銀行之帳戶及相對人兆豐銀行讓冒名開戶
    者領走帳戶之股款，均與系爭股票經盜賣，系爭款項經盜領
    有關。訴外人許信生之股票既遭盜賣、系爭股款亦遭盜領，
    均與前開所述之原因相關，則應由兩造公司之受僱人共同不
    法侵害訴外人許信生之權利，應由兩造基於僱用人之身分負
    連帶保證責任。而抗告人已以訴外人許信生之名義買進聯電
    3,000股、台塑8,000股、復盛4,000股、神達電7,000股、明
    基4,000股、南科2,000股、燦坤2,000股、遠森科2,000股、
    東企6,000股、中華票券10,000股、農林7,000股、英誌3,
    000股賠償訴外人許信生，並賠償其復盛股票之股息12,000
    元，共為1,356,020元，應由本件當事人兩造平均分擔，故
    相對人應各給付抗告人452,020元，為此爰依侵權行為之相
    關規定提起本件訴訟等語，並請求相對人應各給付抗告人
    452,020元，及自起訴狀繕本送達翌日起至清償日止，按年
    息百分之五計算之利息，並願供擔保，請准為假執行宣告。
四、本件原法院以：
    本件抗告人前曾於94年12月28日以相對人兆豐銀行之合併成
    立前之交通銀行股份有限公司、相對人兆豐證券更名前之倍
    利國際綜合證券股份有限公司為相對人，依民法第184條、
    185條共同侵權行為等規定，訴請相對人連帶給付其1,350，
    466元及法定遲延利息，其所據之原因事實，同以相對人兆
    豐證券有讓歹徒冒用訴外人許信生名義開立委託買賣證券帳
    戶，而相對人兆豐銀行則讓歹徒冒用訴外人許信生名義開立
    存款帳戶，導致歹徒得以將訴外人許信生在抗告人公司所開
    立帳戶內保管之股票，匯往上述被盜開兆豐證券帳戶內而盜
    賣之，盜賣得款則匯至相對人兆豐銀行上述遭盜開之帳戶內
    而經提領，致對訴外人許信生造成損害，而應負共同侵權行
    為責任，因抗告人自訴外人許信生處受讓該權利而訴請相對
    人連帶賠償等情，並經原法院以95年度金字第2號民事事件
    （下稱前案）受理後，認抗告人主張並無理由，而駁回抗告
    人之訴及其假執行聲請，並經確定在案，業由本原法院依職
    權調閱該案卷審核屬實，雖然抗告人主張前案所主張之侵權
    行為原因事實，係相對人兆豐銀行、兆豐證券基於法人資格
    本身所為侵權行為，本件則係以相對人之受僱人有對訴外人
    許信生為侵權行為，相對人公司均基於僱用人身分而應連帶
    負侵權行為之損害賠償責任，二者訴訟客體有別，而參諸抗
    告人於前案曾具體指明之侵權行為相關法律條文雖僅有民法
    第184條、第185條（參見前案卷第3頁），惟關於訴訟客體
    之認定，應由受訴法院依抗告人起訴所主張之原因事實以為
    認定，並非徒限於抗告人所具體指明之法律條文；經查：
  (一)前案抗告人起訴所據之原因事實說明，均主張相對人應負侵
    權行為損害賠償責任，其所陳明之原因事實中，甚且亦提及
    相對人兆豐證券之受僱人未為確實之徵信行為（參見前案卷
    抗告人95年2月24日所提出準備書 (一)狀第3頁、前案卷第
    109頁背面），再考諸抗告人於前案所主張之相對人涉有侵
    權行為之原因事實說明，均係以相對人未善盡審核開戶人之
    相關資料等注意義務，以相對人均屬法人而非自然人，其等
    本即無法為事實行為之受理、審核、調查開戶資料等舉動而
    論，亦堪認抗告人所主張事實，當係以相對人各該所屬承辦
    人員，斯時未善盡審核開戶資料義務之意，此由抗告人訴訟
    代理人於該事件在95年5月5日之言詞辯論期日，亦陳述相對
    人之承辦人，核對資料是否涉有疏失，作為關乎相對人等是
    否成立侵權行為之辯論說明亦可明。至於抗告人於前案所述
    及相對人有共同侵權行為者，要屬其說明相對人兆豐銀行、
    兆豐證券間之責任應如何分擔問題，仍無妨就相對人各自侵
    權行為所涉原因事實，係基於其等各自之業務承辦人員有無
    過失據為基礎事實。
  (二)況且，由前案判決所據之理由，確亦以相對人兆豐證券對上
    開訴外人許信生之股票，由抗告人處之帳戶轉撥至相對人兆
    豐證券之帳戶內，並無審核義務，且相對人兆豐證券此審核
    行為有無過失，與訴外人許信生所受損害，並無相當因果關
    係，而相對人兆豐銀行受理上述帳戶開立事宜時，則已善盡
    相當注意義務，且此審核行為有無過失，亦與訴外人許信生
    所受損害間，無相當因果關係，據為抗告人此部份主張不可
    採之理由，均係對相對人各該審核行為之實施，與侵權行為
    損害賠償責任是否成立間之關係為何為審認，如前述，此對
    相對人是否各自構成侵權行為之審理範圍，顯係基於相對人
    所屬承辦人員，實施之審核行為，有無過失而論，此均足見
    前案判決之審理範圍，實已及於相對人各該承辦人員審核行
    為有無過失，而應負侵權行為責任之認定，再據此為屬法人
    性質之相對人，應否對訴外人許信生負侵權行為責任之認定
    ，僅係未具體指明就此有無侵權行為損害賠償責任，尚涉及
    民法第188條規定之部分，仍無礙於前案已就此條文所涉相
    關原因事實，均詳為調查審認之事實。
  (三)另抗告人於前案訴請相對人連帶賠償金額以1,350,466元，
    係以抗告人事後為回復訴外人許信生所受損害，而如數買回
    其遭盜賣之各該股票種類、張數，所給付之費用共計1,356,
    020元，再扣除尚留存於相對人兆豐銀行之訴外人許信生帳
    戶內餘款所得之金額，與本件其請求相對人各自給付之總額
    為1,356,020元之差別，僅在於是否扣除上開訴外人許信生
    於相對人兆豐銀行帳戶內餘款，仍無妨抗告人所請求損害賠
    償，所據原因事實之同一性，附予敘明。
  (四)綜上所述，抗告人在前案審理中所主張之原因事實、法律關
    係，顯已包括相對人是否因其等各該承辦人員審核過失而應
    否負侵權行為損害賠償責任之問題，此並經原法院以95年度
    金字第2號民事判決確定，其就同一法律關係復提起本件之
    訴，揆諸首揭規定意旨說明，自應認為不合法，就其聲請供
    擔保為假執行之部分，併予裁定駁回之，經核與法並無不合
    。
四、抗告意旨略以：95年度字第2號事件，抗告人主張之訴訟標
    的為民法第184條、第185條，即相對人本身對訴外人許信生
    為共同侵權行為之損害賠償請求權，而本件抗告人主張之訴
    訟標的，為民法第188條第1項之僱用人連帶賠償責任，即相
    對人之受僱人，因執行職務不法侵害訴外人許信生之權利，
    因而請求相對人連帶負賠償責任，並非主張相對人本身對訴
    外人許信生為共同侵權行為之損害賠償請求權，二者之請求
    權基礎不同，即訴訟標的不同，故非同一事件云云。惟按給
    付之訴之訴訟標的，應將訴之聲明及起訴之原因事實，兩者
    一併為具體之判斷，並將原告主張之實體法律關係，及其給
    付請求權，作為識別之方法。查抗告人於95年度字第2號事
    件，係主張相對人兆豐證券之受僱人未為確實之徵信行為（
    參見前案卷抗告人95年2月24日所提出準備書 (一)狀第3頁
    、前案卷第109頁背面），並參諸抗告人訴訟代理人於該事
    件在95年5月5日之言詞辯論期日，亦陳述相對人之承辦人核
    對資料是否涉有疏失，作為關乎相對人等是否成立侵權行為
    之辯論說明，應認本事件與前開事件，應屬同一事件，抗告
    人徒以前案未主張民法第188條第1項之僱用人連帶賠償責任
    ，而認本事件與前案，非屬同一事件，尚非有理。原法院依
    上開之說明而駁回抗告人之訴，核無不合，抗告非有理由，
    應予駁回。
五、本件抗告為無理由，爰裁定如主文。
中    華    民    國    95    年    12    月    28    日
                    民事第二庭
                        審判長法  官  吳謙仁
                              法  官  蘇瑞華
                              法  官  林金吾
正本係照原本作成。
不得抗告。
中    華    民    國    95    年    12    月    29    日
                              書記官  高澄純


司法院資訊處製作；財團法人民間司法改革基金會備份。
